臺灣高雄地方法院民事裁定
110年度消債清字第206號
聲　請　人　徐宗義（原名：徐步義）
　　　　　　　　　　00000000000000000000000000000000000
00000000000000000000000000000000000000000000000000
代　理　人　張家榛律師
上列當事人因消費者債務清理事件聲請清算，本院裁定如下：
    主  文
聲請人徐宗義自中華民國一一○年十二月一日下午四時起開始清
算程序。
命司法事務官進行本件清算程序。
    理  由
一、聲請意旨略以：伊有不能清償債務情事，前向本院聲請調解
    債務清償方案，惟調解不成立。伊又未經法院裁定開始更生
    程序或許可和解或宣告破產，爰聲請清算等語。　　
二、按債務人不能清償債務或有不能清償之虞者，得依本條例所
     定更生或清算程序，清理其債務；債務人於法院裁定開始
    更生程序或許可和解或宣告破產前，得向法院聲請清算；法
    院開始清算程序之裁定，應載明其年、月、日、時，並即時
    發生效力；法院開始更生或清算程序後，得命司法事務官進
    行更生或清算程序，必要時得選任律師、會計師或其他適當
    之自然人或法人1人為監督人或管理人，消費者債務清理條
    例（下稱消債條例）第3條、第80條前段、第83條第1項、第
    16條第1項分別定有明文。
三、經查：
  ㈠聲請人前於民國110年5月31日提出債權人清冊，向本院聲請
    調解債務清償方案，經本院110年度司消債調字第275號受理
    ，於110年8月9日調解不成立，聲請人於同日以言詞聲請清
    算等情，業經本院依職權調閱上開調解卷宗核閱無訛。
  ㈡聲請人於107年度至109年度申報所得各為新臺幣（下同）372
    ,311元、269,152元、360,074元，名下有1990年出廠車輛1
    部（聲請人稱車輛已報廢，因欠繳稅款無法註銷），並有富
    邦人壽保單解約金23,666元（另原有E12132257908號保單前
    於109年9月23日部分終止，領回14,081元，聲請人稱尚於10
    8年8月12日因贖回部分保單而領取50,731元），至新光人壽
    部分為團險，無解約金；又聲請人自105年3月11日起於中央
    保全股份有限公司任職，108年8月至12月每月實領收入28,7
    91元，109年每月實領收入29,723元，110年1月起每月實領
    收入29,827元，109年及110年各領春節禮金1,000元、2,400
    元，110年1月並領取特休未休4,958元，另於106年6月9日至
    109年4月7日曾於富邦人壽保險股份有限公司任行銷專員，
    收入共計5,292元，雖曾於世和旅行社股份有限公司兼職導
    遊，有業務需求才承接團務，惟自108年8月起即未再承接團
    務，曾於107年12月25日至109年8月25日每月領取租金補助3
    ,200元，未領取其他補助或給付等情，有107年至109年綜合
    所得稅各類所得資料清單及財產歸屬資料清單【本院110年
    度司消債調字第275號卷（下稱調卷）第38頁、第65至66頁
    、本案卷第67頁】、財產及收入狀況說明書（調卷第4至5頁
    ）、債權人清冊（調卷第7頁）、戶籍謄本（本案卷第126頁
    ）、勞工保險被保險人投保資料表（調卷第63至64頁、本案
    卷第39至40頁）、個人商業保險查詢結果表（本案卷第120
    頁）、財團法人金融聯合徵信中心前置協商專用債權人清冊
    （本案卷第64至66頁）、信用報告（本案卷第62至63頁）、
    社會補助查詢表（本案卷第34至36頁）、租金補助查詢表（
    本案卷第37頁）、勞動部勞動力發展署高屏澎東分署函（本
    案卷第43頁）、勞動部勞工保險局函（本案卷第41頁）、存
    簿（調卷第50至62頁、本案卷第70至88頁）、健保投保紀錄
    （本案卷第124頁）、服務證明書（調卷第67頁、本案卷第6
    8頁）、薪資明細（本案卷第69頁）、中央保全股份有限公
    司函（本案卷第49至50頁）、富邦人壽保險股份有限公司函
    （本案卷第52至55頁）、世和旅行社股份有限公司函（本案
    卷第51頁）、收入明細表（本案卷第60頁）、新光人壽保險
    股份有限公司陳報狀（本案卷第42頁）、本院執行命令（調
    卷第28至37頁）等附卷可參。依聲請人上述工作、收入情形
    ，認以聲請人自110年1月起每月收入加計領取之春節禮金、
    特休未休補助，共計30,440元 【計算式：29,827＋（2,400＋
    4,958）÷12＝30,440，本裁定計算式均採元以下4捨5入】，
    核算其現在償債能力之基礎，堪屬妥適。
  ㈢關於聲請人必要生活費用部分，聲請人主張每月支出16,009
    元（無房屋租金）乙情。按債務人必要生活費用，以最近1
    年衛生福利部或直轄市政府所公告當地區每人每月最低生活
    費1.2倍定之，消債條例第64條之2第1項定有明文。本院參
    酌衛福部社會司所公告110年度高雄市最低生活費為13,341
    元，1.2倍即16,009元。又聲請人陳稱原與配偶、子女租屋
    居住，每月租金6,500元，嗣配偶於109年5月購屋，而自109
    年5月25日起於配偶所有房屋居住，租金及房屋貸款均由配
    偶負擔乙情，是其無房屋費用支出，故計算其個人每月必要
    生活費時，即應自前開已包括居住費用在內之每月最低生活
    費用中，扣除相當於房屋支出所佔比例（大約為24.36％）。
    依此計算結果，聲請人每月之必要生活費應以12,109元為準
    【計算式：16,009×（1－24.36%）＝12,109】，逾此範圍難認
    必要。
　㈣關於聲請人扶養支出部分，聲請人稱與配偶扶養未成年子女
    徐○薇、徐○澤，每月各支出扶養費8,005元。經查，徐○薇係
    99年4月生，徐○澤係101年10月生，現均就讀國小，107年度
    至109年度無申報所得，名下無財產，2人曾於110年6月18日
    各領取兒童防疫補助10,000元，未領取其他補助等情，此有
    戶籍謄本（本案卷第126頁）、所得資料清單及財產歸屬資
    料清單（調卷第92至94頁、第96至98頁）、109年稅務電子
    閘門財產所得調件明細表（本案卷第23頁、第27頁）、社會
    補助查詢表（本案卷第20至22頁、第24至26頁）、註冊費繳
    款單（調卷第95頁、第99頁）附卷可參。徐○薇、徐○澤既均
    未成年，名下復無財產，應有受扶養之權利。至於扶養費用
    數額部分，按受扶養者之必要生活費用，準用第1項規定計
    算基準數額，並依債務人依法應負擔扶養義務之比例認定之
    ，消債條例第64條之2第2項亦有明定。因徐○薇、徐○澤無房
    屋費用支出，爰自其必要生活費用中扣除相當於房屋支出所
    佔比例（110年度高雄市每人每月不含房屋支出之最低生活
    費之1.2倍12,109元），再由聲請人與配偶共同負擔，聲請
    人應負擔12,109元（計算式：12,109×2÷2＝12,109），逾此
    範圍，不予採計。
  ㈤綜上所述，聲請人每月收入約為30,440元，扣除必要生活費1
    2,109元、子女扶養費12,109元後，尚餘6,222元。而聲請人
    目前負債總額為2,688,943元（調卷第124至139頁、第152頁
    ，包括：兆豐銀行、永豐銀行、玉山銀行、合作金庫資產管
    理股份有限公司、中華電信、勞保局），扣除富邦人壽保單
    解約金後，以上開餘額按月攤還結果，至少約須36年【計算
    式：（2,688,943－23,666）÷6,222÷12＝36】始能清償完畢，
    堪認聲請人確有不能清償債務之情事。從而，聲請人向本院
    聲請清算，應予准許，並命司法事務官進行本件清算程序。
四、依消債條例第11條第1 項、第83條第1 項、第16條第1 項，
    裁定如主文。
中　　華　　民　　國　　110 　年　　12　　月　　1 　　日
              　　民事庭　　法　官　賴寶合
以上正本係照原本作成。
本裁定不得抗告。
中　　華　　民　　國　　110 　年　　12　　月　　1 　　日
  　                        書記官　胡美儀